臺灣彰化地方法院刑事判決             100年度交訴字第34號
公  訴  人  臺灣彰化地方法院檢察署檢察官
被      告  黃偉山
選任辯護人  王素玲律師
上列被告因公共危險案件，經檢察官提起公訴（100年度偵字第
1492號），本院判決如下：
    主  文
黃偉山服用酒類，不能安全駕駛動力交通工具而駕駛，累犯，處
有期徒刑月；又駕駛動力交通工具肇事，致人受傷而逃逸，累
犯，處有期徒刑拾月。應執行有期徒刑壹年。
    事  實
一、黃偉山前於民國97年間，因犯施用第一級毒品罪，經本院以
    97年訴字第755號刑事判決判處有期徒刑10月確定，甫於98
    年4月20日執行完畢。其仍不知悔改，自99年11月29日晚上1
    8時許起，開始在彰化縣線西鄉姚姓友人住處飲用酒類，至
    同日晚上21時30分許結束飲酒，其本身因其他器質性精神病
    態等疾病而領有重大傷病卡，對危險之注意能力遠不及通常
    ，且其於酒後已達不能安全駕駛動力交通工具之狀態，竟不
    顧上情，於同日21時45分許，駕駛車牌號碼KIQ-366號重型
    機車返回位於彰化縣線西鄉○○村○○路123號之住處，休
    息片刻後，於同日晚上22時20分許，仍不顧其上開酒後精神
    狀況尚處不能安全駕駛動力交通工具之狀態，自該處騎乘車
    牌號碼KIQ-366號重型機車外出欲行購物，約莫些許時間（
    即於同日晚上22時20分許後些許時間），黃偉山騎乘上開機
    車行經彰化縣線西鄉○○村○○路○段26號前處（此處距黃
    偉山住處僅200公尺左右），果因不勝酒力，無法安全駕駛
    ，竟由北往南、逆向騎入對向車道（該車道行向為由南往北
    ），此時適有黃淑敏（所涉公共危險犯行，由檢察官向本院
    聲請簡易判決處刑，現由本院另案處理中）於酒後騎乘車牌
    號碼LAL─696號重型機車沿沿海路2段由南往北騎來，黃偉
    山因閃避不及，而與黃淑敏發生碰撞，致黃淑敏因此人、車
    倒地，並受有頭部外傷併蜘蛛網膜下腔出血、顏面骨骨折及
    多處挫傷及擦傷等傷害（過失傷害部分未據告訴）。詎黃偉
    山於該時、地肇事後，不但未協助救護傷患，並為必要之處
    置，反而另行起意，騎車逃逸，嗣經警據報前往處理，查知
    黃偉山涉有上開肇事後逃逸之犯行後，前往黃偉山住處對之
    進行訪談，並於同日晚間23時許對黃偉山進行呼氣酒精濃度
    測試，並測得其呼氣酒精濃度為每公升0.33毫克。
二、案經彰化縣警察局和美分局報告臺灣彰化地方法院檢察署檢
    察官偵查起訴。
    理  由
壹、程序方面：
一、按被告以外之人於審判外之言詞或書面陳述，除法律有規定
    者外，不得作為證據。被告以外之人於審判外之陳述，雖不
    符前四條之規定，而經當事人於審判程序同意作為證據，法
    院審酌該言詞陳述或書面陳述作成時之情況，認為適當者，
    亦得為證據。當事人、代理人或辯護人於法院調查證據時，
    知有第159條第1項不得為證據之情形，而未於言詞辯論終結
    前聲明異議者，視為有前項之同意。刑事訴訟法第159條第1
    項、第159條之5分別定有明文。本件後引供述證據（含言詞
    及書面）經本院於審理時當庭直接提示而為合法之調查，被
    告、辯護人及檢察官未於言詞辯論終結前聲明異議，本院復
    審酌該等供述證據作成時並無任何違法之情況，故依上開規
    定，應得採為認定本件犯罪事實所憑之證據。
二、警員就本案交通事故蒐證所拍攝之照片，係警員於蒐證時，
    透過照相、錄影設備對現場景物、特徵拍攝所形成之機械性
    紀錄，再還原或翻拍於照相紙上，因其現場拍攝之情形與相
    片所呈現之內容，是藉由照相、錄影設備之正確性來加以保
    障其內容之一致性，而非人對現場情形之言詞描述本身，故
    非屬供述證據，自無傳聞法則之適用。惟上開照片既係透過
    照相、錄影設備拍攝後所得，復與本案犯罪事實具有關聯性
    ，且被告、辯護人及檢察官於本院準備程序及審理時，對於
    卷內所附之上開照片，亦未表示異議，或主張係執法人員違
    法取得，另亦查無不得作為證據之事由，故亦均得作為證據
    。
貳、實體部分：
一、訊據被告黃偉山固坦承其於上揭時（即99年11月29日晚上18
    時許起，至同日晚上21時30分許）、地與友人飲酒，且於酒
    後仍駕駛車牌號碼KIQ-366號重型機車行駛於道路及於上揭
    時（即99年11月29日22時20分許）、地駕駛前開車牌號碼KI
    Q-366號重型機車與被害人黃淑敏所騎乘車牌號碼LAL─696
    號重型機車發生車禍，使被害人黃淑敏受有頭部外傷併蜘蛛
    網膜下腔出血、顏面骨骨折及多處挫傷及擦傷等之事實，惟
    矢口否認涉有不能安全駕駛動力交通工具罪及肇事致人傷害
    逃逸罪等犯行，並辯稱：伊之酒後呼氣酒精濃度僅係每公升
    0.33毫克，未達每公升0.55毫克之程度，故應無不能安全駕
    駛之情，且被告與被害人黃淑敏係舊識，並無逃逸之必要，
    其係於車禍當時，即取得被害人黃淑敏之同意後，始先行離
    開，是被告並無肇事致人傷害逃逸之犯意云云。但查：
  (一)被告於前開時、地，駕駛上開車牌號碼KIQ-366號重型機車
    與被害人黃淑敏所騎乘之上開車牌號碼LAL─696重型機車發
    生車禍，致被害人黃淑敏受有頭部外傷併蜘蛛網膜下腔出血
    、顏面骨骨折及多處挫傷及擦傷等傷害，業據被害人黃淑敏
    於警詢及本院審理中，證述明確（見彰化縣警察局和美分局
    交通分隊調查100年1月25日調查筆錄附於100年度偵字第149
    2號偵查卷宗第8頁背面、9頁正面；本院100年7月21日審判
    筆錄），復有道路交通事故現場圖、道路交通事故調查表（
    一）、（二）各1紙、現場照片12張及秀傳醫療社團法人秀
    傳紀念醫院診斷證明書1紙在卷可稽，是此部分事實應堪認
    定。
  (二)被告於上開車禍肇事後約40分許（即同日23時許），經警對
    之進行呼氣酒精濃度測試，並測得其呼氣酒精濃度為每公升
    0.33毫克，有道路交通事故當事人酒精測定紀錄表1紙附卷
    可佐（附於同上偵卷14頁），且被告經警觀察其酒後態樣情
    況，發現其駕駛過程，因【酒後駕車發生交通事故】原因，
    顯然無法正常駕駛，此有彰化縣警察局和美分局和美交通分
    隊所製刑法第一百八十五條之三案件測試觀察紀錄表1紙在
    卷可憑，是其已達不能安全駕駛動力交通工具之狀態，至為
    灼然，至酒後呼氣酒精濃度每公升0.55毫克固係為警方常用
    以認定駕駛者於酒後是否已達不能安全駕駛動力交通工具之
    參考標準，惟此並無定律，若駕駛者酒後呼氣酒精濃度雖未
    達每公升0.55毫克，但業因酒後駕車發生交通事故，則其服
    用酒類，已達不能安全駕駛動力交通工具之狀態，至為明顯
    ，自不得以酒後呼氣酒精濃度未達每公升0.55毫克之詞，推
    諉涉有不能安全駕駛動力交通工具罪之責，故被告此部分之
    辯詞，不可採信。
  (三)證人即被害人黃淑敏於警詢時，明確證稱：「我只記得剛過
    一個十字路口，我就與人發生車禍，再來我感覺到有一陣力
    量，再來我人就失去意識了，肇事過程完全無印象」等語（
    見同上偵查卷宗第8頁背面）；後於本院審理中，具結證稱
    ：「（問：99年11月29日事發當天發生車禍之時，被告有無
    過去跟妳說他要先行離去？）我當時撞到頭，頭暈暈的，不
    太記得了。」、「（問：妳有無印象，被告有到妳前面跟妳
    說話？）不記得了。」、「（問：99年11月29日下午10時20
    分左右，妳是否有於線西鄉○○路○段26號前，騎乘摩托車
    與他人相撞而發生車禍？）有的。」、「（問：當時對方駕
    駛是男人還是女人？）我不知道。」、「（問：妳的頭部有
    受傷，是否馬上就失去知覺？）我先頭暈暈的，後來就不省
    人事。」、「（問：在妳不省人事之前，是否看到或是聽到
    有人來與妳說話？）我不知道。」、「（問：妳在離開加護
    病房之前，是否知道何人與妳相撞？）不知道。」、「（問
    ：妳是何時才知道係與在庭被告發生車禍的？）送到普通病
    房當天才知道的。」等語（見本院100年7月21日審判筆錄）
    ，是本件車禍發生時，被害人黃淑敏對何人與之發生車禍均
    無所確悉，則遑論肇事者於肇事後，曾得其允諾，可先行離
    去，再者，被告於警詢中，一度明白承認：「肇事後我人因
    還在假釋中（按此時被告確係因違反毒品危害防制條例案件
    ，尚在緩起訴期間中，故此係被告誤認緩起訴意義所致），
    所以我立刻起身就直接離開現場，後我直接返家換一件褲子
    後，我又返回現場，看到警方已在現場，我直接就返家」、
    「我人因還在假釋中（按誤認緩起訴之說明同上），及我有
    喝酒，故未在現場處理，反而逃離現場」等語（見同上偵查
    卷宗第5頁背面、6頁正面），但後於偵查中，又改稱：「我
    不知有撞到人」云云（同上偵查卷宗49頁），於審理中，再
    翻異前詞，執上開辯詞以對，是在在均足以證明被告為求脫
    罪，不惜捏詞以對，故被告上開所辯，顯係事後卸責之詞，
    不可採信。則本件被告於事故發生後，當已知情肇事，且依
    當時碰撞情形，亦應可預見被害人黃淑敏受有傷害，竟不為
    必要之救護措施，反而駕駛車輛逃離現場，堪可認定。
  (四)按汽車駕駛人駕駛汽車肇事致人受傷或死亡，應即採取救護
    或其他必要措施，並向警察機關報告，不得駛離或逃逸，道
    路交通管理處罰條例第62條第1項定有明文。又因道路交通
    事故之發生，常非於己之鄰親家里，時有告救不能情事，乃
    科以肇事者須即採取救護或其他必要措施，並應向警察機關
    報告之法定義務，以防因就醫延誤致生無謂傷亡，並俾得通
    知傷亡者家屬到場，以明責任，是凡肇事人於行車肇事致人
    受傷或死亡，未即採取救護或其他必要措施，並向警察機關
    報告，即駕車逃逸者，均應依該規定處罰，至其肇事部分，
    嗣後是否受刑事訴追，對其應受處罰乙節，並不生影響。職
    是之故，汽車駕駛人駕駛汽車肇事，不論其責任之歸屬為何
    ，即有義務留在肇事現場，採取救護或其他必要措施，並向
    警察機關報告，以維護他人之生命與其他用路人之交通安全
    。其立法目的，既係促使駕駛人於肇事致死傷後，能對被害
    人即時救護，報告警察機關，以減少死傷，是該罪之成立祇
    以行為人有駕駛動力交通工具肇事，致人死傷而逃逸之事實
    為已足，至行為人之肇事有否過失，則非所問（最高法院92
    年度臺上字第4468號刑事判決參照）。是被告於車禍發生後
    ，未協助救護傷患，並為必要之救護措施，反而駕車逃離現
    場，業已構成肇事致人傷害逃逸罪。從而，本案事證明確，
    被告之犯有上開不能安全駕駛動力交通工具罪及肇事致人傷
    害逃逸罪等犯行，均堪以認定。
二、核被告所為，係犯刑法第185條之3之不能安全駕駛動力交通
    工具罪、及同法第185條之4肇事致人傷害逃逸罪。被告所為
    上開2罪，犯意各別，行為互異，故應分論併罰。查被告曾
    因犯施用第一級毒品罪，經本院以97年訴字第755號刑事判
    決判處有期徒刑10月確定，於98年4月20日執行完畢，有臺
    灣高等法院被告前案紀錄表1份在卷可憑，其於有期徒刑執
    行完畢後，5年內故意再犯本件有期徒刑以上之上開2罪，為
    累犯，應依刑法第47條第1項之規定各加重其刑。爰審酌被
    告非但酒後駕車，有害公共安全，且肇事後竟棄被害人不顧
    而逃逸，實有不該，其雖於事後業與被害人達成和解但仍飾
    詞推諉罪責暨犯後態度未見悔意等一切情狀，分別量處如主
    文所示之刑，並定如主文所示應執行之刑。
據上論斷，應依刑事訴訟法第299條第1項前段，刑法第185條之3
、第185條之4、第47條第1項、第51條第5款，刑法施行法第1條
之1，判決如主文。
本案經檢察官朱健福到庭執行職務。
中    華    民    國   100    年    8     月    4     日
                  刑事第三庭      審判長法官  李進清
                                  法      官  陳銘壎
                                  法      官  洪志賢
以上正本證明與原本無異。
如不服本判決應於收受判決後10日內向本院提出上訴書狀，並應
敘述具體理由；其未敘述上訴理由者，應於上訴期間屆滿後20日
內向本院補提理由書（均須按他造當事人之人數附繕本）「切勿
逕送上級法院」。
告訴人或被害人對於判決如有不服具備理由請求檢察官上訴者，
其上訴期間之計算係以檢察官收受判決正本之日期為準。
中    華    民    國   100    年    8     月    4     日
                                    書 記 官  許億先
附錄本案論罪科刑法條全文：
中華民國刑法第185條之3
服用毒品、麻醉藥品、酒類或其他相類之物，不能安全駕駛動力
交通工具而駕駛者，處 1 年以下有期徒刑、拘役或科或併科 15
萬元以下罰金。
中華民國刑法第185條之4
（肇事遺棄罪）
駕駛動力交通工具肇事，致人死傷而逃逸者，處 6 月以上 5 年
以下有期徒刑。